【裁判字號】    89,簡上,9
【裁判日期】    890818
【裁判案由】    違反建築法
【裁判全文】
福建金門地方法院刑事判決                            八十九年度簡上字第九號
    上  訴  人  甲○○
    即  被  告
右上訴人因違反建築法案件，不服本院金城簡易庭中華民國八十九年八月十八日八十
九年度城簡字第四五號第一審判決（聲請簡易判決處刑書案號八十九年度偵字第二一
三號）提起上訴，本院判決如：
    主  文
原判決撤銷。
甲○○無罪。
    理  由
一、本件聲請簡易處刑書意旨略以：被告甲○○未經申請主管建築機關之許可並發給
    建築執照，擅自於金門縣金城鎮○○路二一０巷八弄八號，原申請核准之三樓後
    面，加蓋ＲＣ混凝土一樓，高度二層，約七公尺，長、寬為六公尺乘二公尺，面
    積約十二平方公尺，構成違章建築，並經金門縣政府工務局，分別於八十九年四
    月二十五日、五月十五日，依建築法第八十六條勒令停工，並請其自行拆除及恢
    復原狀，惟被告均置之不理，繼續施工，因認被告涉犯建築法第九十三條之罪嫌
    。
二、按犯罪事實，應依證據認定之，無證據不得推定其犯罪事實；又不能證明被告犯
    罪者，應諭知無罪之判決。刑事訴訟法第一百五十四條、第三百零一條第一項分
    別明文。又按，建築法第九十三條之罪，須縣（市）主管機關先以書面「勒令停
    工」通知違反建築法規之行為人，如：承造人、起造人、監造人，但行為人未經
    許可擅自復工，經縣（市）主管機關再以書面「制止」仍不從，始足以構成，此
    觀建築法第五十八條、第九十三條之規定自明。而於金門縣，建築主管機關係金
    門縣政府。故金門縣政府「勒令停工」、「制止」之行政處分均須合法送達行為
    人（行政程序法第一百條第一項參照），行為人均不從，方構成建築法第九十三
    條之犯罪。上述兩行政處分有一未合法送達，行為人縱使擅自復工，繼續興建，
    亦不構成犯罪。
三、經查，興建房屋需申請建造執照，未經申請許可擅自建造即屬違建，為一般人均
    有之知識，國人未經申請許可即自行興建建築物，雖所在多有，究屬違法行為，
    上訴人即被告甲○○係金門縣金城鎮戶政事務所之公務員，既有相當之知識，其
    上訴意旨辯稱：不知道未經許可加建建物是違法的云云，衡諸常情，顯難採信。
    原審判決據而論罪科刑，固非無據。惟查，本院訊問上訴人是否曾收受金門縣政
    府勒令停工函，其供稱：金門縣政府兩次勒令停工函，我只有收到八十九年五月
    十五日（八九）府工字第八九二○五二七號函（以下稱為「制止函」），八十九
    年四月二十五日（八九）府工字第八九一七五二二號函（以下稱為「勒令停工函
    」）並未收到等語。而金門縣政府金門縣政府制止函，固然於八十九年六月九日
    ，經上訴人收受而合法送達，有卷附金門縣政府以（八九）府工字第八九五四六
    二五號函覆本院、傳真查詢國內各類掛號郵件查單、及上訴人簽收之掛號回執在
    卷可查。惟金門縣政府勒令上訴人停工函，則始終未於八十九年六月九日之前合
    法送達上訴人，此觀卷附金門第一軍郵局函覆本院，稱：「本局按址投遞二次，
    均因收件人（即上訴人）不在，該件移交金門郵局招領逾期後，於八十九年五月
    十九日退金門縣政府查收」自明。勒令停工函既然未在上訴人於八十九年六月九
    日收受制止函之前即合法送達，與上訴人之辯解即屬一致，依前述對建築法第九
    十三條犯罪構成要件之解釋，勒令停工函既然未合法送達上訴人，其不成立上開
    罪責。
四、綜上所述，本件上訴意旨辯稱不知道未經許可而加建係違法乙節，雖無可取，然
    原審未查，遽為被告有罪之判決，自有未妥，應由本院撤銷改判之。
據上論斷，應依刑事訴訟法第四百五十五條之一第一項、第三項，第三百六十九條第
一項前段、第三百零一條第一項，判決如主文。
本案經檢察官崔秉君到庭執行職務
中      華      民      國      九十      年      三    月    二十九    日
                                      福建金門地方法院刑事庭
                                      審判長  法  官  王增瑜
                                              法  官  朱中和
                                              法  官  陳建勛
右正本證明與原本無異。
本件不得上訴。
                                              書記官  李成在
中      華      民      國      九十      年      三    月    二十九    日


司法院資訊處製作；財團法人民間司法改革基金會備份。
